【裁判字號】    98,重訴,296
【裁判日期】    990208
【裁判案由】    損害賠償
【裁判全文】
臺灣高雄地方法院民事判決             98年度重訴字第296號
原      告  台灣恩智浦半導體股份有限公司
法定代理人  甲○○
訴訟代理人  郭清寶律師
複 代 理人  鍾靚凌律師
被      告  丙○○
訴訟代理人  吳永發律師
            黃廷維律師
被      告  乙○○
訴訟代理人  黃振銘律師
複 代 理人  李耿誠律師
上列當事人間損害賠償事件，本院於民國99年1 月25日言詞辯論
終結，判決如下：
    主      文
被告應連帶給付原告新台幣陸仟肆佰元，及自民國九十八年七月
二日起至清償日止，按年息百分之五計算之利息。
訴訟費用由被告連帶負擔。
本判決第一項得為假執行。
    事實及理由
壹、程序部分：
    按訴狀送達後，原告不得將原訴變更或追加他訴，但被告同
    意、擴張或減縮應受判決事項之聲明者，不在此限，民事訴
    訟法第255 條第1 項第1 款、第3 款定有明文。查原告提起
    刑事附帶民事訴訟原請求聲明為：被告應連帶給付原告新台
    幣（下同）9995萬6480元，及自起訴狀繕本送達翌日起至清
    償日止，按年息5%計算之利息。嗣於本院訴訟審理中，改以
    主張僅就刑事判決認定被告2 人未能返還之次級晶體200 片
    部分而為請求，並減縮聲明為：被告應連帶給付原告6400元
    ，及自民國98年7 月2 日起至清償日止，按年息5%計算之利
    息（參見本院卷第43、92頁）。原告所為乃屬減縮應受判決
    事項之聲明，且經被告同意在案，核與前揭規定相符，應予
    准許。
貳、實體部分：
  一、原告主張：被告丙○○任職原告擔任技術督導工作，竟與
      從事收購廢五金為業之被告乙○○，共同基於意圖為自己
      不法所有之犯意聯絡，於附表編號1 至46所示時間，由丙
      ○○竊取原告行動電話積體電路FM-RADIO之晶體次級品（
      以下稱系爭次級晶體）共計47萬3724片，再交由被告乙○
      ○前往大陸地區提煉矽晶棒，待提煉完成後轉售牟利。原
      告於被告2 人遭查獲後僅領回47萬3524片，尚有200 片未
      能領回，茲以每片1 美元即新台幣32元計算，應受有6400
      元損失，為此爰依民法第184 條、第185 條規定提起本訴
      。並聲明：(1)被告丙○○、乙○○應連帶給付原告6400元
      ，及自98年7 月2 日起至清償日止，按年息5%計算之利息
      ；(2)願供擔保請准宣告假執行。
  二、被告丙○○於言詞辯論程序中對原告前揭請求而為認諾。
      另被告乙○○則以：伊並未參與被告丙○○之竊盜行為，
      此有伊均未出現在原告公司次級品處理區出入錄影紀錄中
      可證，本院98年度易字第403 號刑事判決認定伊與被告丙
      ○○犯共同竊盜罪顯有違誤，現已上訴台灣高等法院高雄
      分院以98年度上易字第790 號案件審理中等語資為抗辯，
      並聲明：原告之訴駁回。
  三、兩造爭執與不爭執事項：
    (一)當事人不爭執事項：
      (1)被告丙○○原係受僱原告技術督導工作，詎其基於意圖
        為自己不法之所有，分別於附表編號1 至43所示時間，
        進入原告公司2-3 級次級品處理區，逕以徒手竊取原告
        所有次級晶體共計43次，共計竊得38萬4277片，並將上
        述所竊次級晶體藏放於家中。另於附表編號44至46所示
        時間，再先後進入原告公司2-3 級次級品處理區，同以
        前揭方式竊取原告所有之次級晶體3 次，共計竊得8 萬
        9447片。嗣於96年12月12日16時許，被告丙○○將此部
        分所竊次級晶體8 萬9447片搬運至其所有車牌號碼XV-4
        428 號自用小客車內，惟於載運返家途中，在高雄市○
        ○區○○路769 巷7 號前遭警攔查，並當場扣得該批次
        級晶體8 萬9447片。復於96年12月14日，被告丙○○再
        將前揭所竊次級晶體38萬4277片其中38萬4077片部分交
        予承辦員警，由員警將所查扣次級晶體47萬3524片（8
        萬9447片＋38萬4077片＝47萬3524片）返還予原告收受
        ，然迄今尚餘200 片次級晶體未能返還。
      (2)被告丙○○、乙○○2 人前經台灣高雄地方法院檢察署
        檢察官提起公訴，經本院以98年度易字第403 號刑事判
        決認定被告丙○○所犯竊盜罪共46罪，各判處有期徒2
        月，應執行刑有期徒刑2 年確定；另被告乙○○則經同
        判決認定亦共同涉犯竊盜罪共46罪，各判處有期徒3 月
        ，應執行刑有期徒刑2 年6 月，因被告乙○○不服原判
        決提起上訴，現由台灣高等法院高雄分院以98年度上易
        字第790 號刑事案件予以審理（刑事部分以下稱系爭刑
        事案件）。
      (3)被告丙○○所竊次級晶體應依市價以每片1 美金即新台
        幣32元計價，故原告所主張遭竊而未能返還之次級晶體
        價值合計6400元（200 片×32元＝6400元）。
    (二)當事人爭執事項：
      被告乙○○是否果與被告丙○○共同實施竊取原告所有之
      次級晶體，而須連帶負侵權行為損害賠償責任？
  四、本院之判斷
    (一)按當事人於言詞辯論時為訴訟標的之捨棄或認諾者，應本
      於其捨棄或認諾為該當事人敗訴之判決，民事訴訟法第38
      4 條定有明文。又被告對於原告依訴之聲明所為關於某法
      律關係之請求，於法院行言詞辯論時為承認者，即生訴訟
      法上認諾之效力，法院應不待調查原告請求之訴訟標的之
      法律關係果否存在，逕以認諾為該被告敗訴判決之基礎。
      查本件原告主張依侵權行為法律關係請求被告丙○○、乙
      ○○連帶給付6400元，及自起訴狀繕本送達翌日起至清償
      日止按年息5%計算之利息，已據被告丙○○於言詞辯論時
      就原告前開請求表示認諾在卷（參見本院卷第93頁），揆
      諸前揭說明，本院自應就被告丙○○被訴部分逕為其敗訴
      之判決。至被告乙○○因否認原告前開請求，是依民事訴
      訟法第55條規定，被告丙○○所為之認諾其利害尚不及於
      共同被告乙○○，合先敘明。
    (二)被告乙○○是否果與被告丙○○共同實施竊取原告所有之
      次級晶體，而須連帶負侵權行為損害賠償責任？
      (1)被告乙○○雖堅詞否認有與被告丙○○共同行竊之舉，
        且參以被告丙○○於系爭刑事案件審判中亦陳稱：被告
        乙○○並未叫伊前往原告公司竊取次級晶體，而伊遭警
        查獲當時，因認為被告乙○○係警友會成員，應可代為
        向警方溝通，始於警詢時故意陳述被告乙○○為共犯，
        叫伊竊取次級晶體等情，希望拉被告乙○○一起分擔責
        任，以免牽連其配偶陳桂蘭云云（參見98年度易字第40
        3 號卷第216 至217 頁）。然本院參諸被告丙○○前於
        系爭刑事案件警詢中業已供承：伊曾與被告乙○○討論
        原告公司之次級晶體是否有價值，是被告乙○○表示有
        價值，要伊自原告公司竊取出來交付給他，伊亦將所竊
        晶體交予被告乙○○，也知道乙○○將晶體拿去大陸，
        兩人並協議如有獲利可各得一半，嗣於遭警查獲時，因
        怕警方前往家中搜索，就叫伊太太（即陳秀蘭）將家中
        所有晶體交予被告乙○○處理等語綦詳（參見警一卷第
        5 至11頁），復於偵查中亦供稱：伊與乙○○曾討論過
        ，認為次級晶體有殘餘價值，且伊偷得後先把塑膠紙與
        矽晶片分開，再將矽晶片部分拿給被告乙○○等語（參
        見96年度偵字第35764 號卷第6 頁），足見證人即共同
        被告針對被告乙○○是否涉有共同竊盜一節，先後所述
        顯有歧異，要不得徒憑被告丙○○事後翻異之詞，即遽
        採為被告乙○○有利之認定。
      (2)蓋證人之陳述有部分前後不符，或相互間有所歧異時，
        究竟何者為可採，法院仍得本其自由心證予以斟酌，非
        謂一有不符或矛盾，即應認其全部均為不可採信，茍其
        對基本事實之陳述，與真實性無礙時，仍非不得予以採
        信。本院審諸被告丙○○、乙○○2 人乃朋友關係，彼
        此間時有往來且素無仇怨，可知被告丙○○當無可能於
        自身竊盜犯行遭警查獲後，猶任意設詞誣攀被告乙○○
        之理。況倘如被告丙○○所述：因被告乙○○為警友會
        成員、可代為向員警溝通云云，則衡情亦得直接委由被
        告乙○○代為向承辦人員關切案情或親自陪同應訊，要
        無可能單純僅因欲委託被告乙○○與員警溝通，即擅行
        誣指被告乙○○亦共同涉有竊盜犯行，故被告丙○○此
        部分所述顯與常情有悖，應無足採。準此，本院參酌被
        告丙○○、乙○○2 人於系爭刑事案件案發前確曾討論
        次級晶體是否仍有價值一事（參見警一卷第5 、37頁）
        ，而被告丙○○於案發後，非但未將所竊晶體立即丟棄
        或以其他方式銷燬，反旋即通知其配偶陳秀蘭聯繫被告
        乙○○代為處理家中存放之所竊次級晶體，苟若被告丙
        ○○並非確知被告乙○○同為本案共犯且欲致力保全渠
        等共同犯罪之成果，應無可能甘於冒險逕將其涉案之重
        要證據任意交予他人收執。況參諸被告乙○○接獲通知
        亦立刻委請不知情之黃勝利前往被告丙○○住處拿取前
        開次級晶體，又佐以證人陳秋蘭前於系爭刑事案件審判
        中乃具結證稱：其依被告丙○○指示聯絡被告乙○○，
        被告乙○○即表示會另外叫人前往拿取物品，亦未詢問
        桶內所放置物品為何等語屬實（參見98年度易字第403
        號卷第111 頁），另證人黃勝利前於警詢中亦證述：伊
        前往被告丙○○家中拿到兩個桶子後，當天被告乙○○
        有告知被告丙○○因竊取公司晶圓一事遭警逮捕，且該
        2 只桶子內裝有被告丙○○所竊晶圓片等語在卷（參見
        警一卷第41至42頁），適可推認被告乙○○於案發前業
        已明知被告丙○○竊取原告所有次級晶體，並於案發後
        代為處理被告丙○○所竊次級晶體一事無訛。復審諸當
        事人或證人於案發時之供述因較少權衡利害得失或受他
        人干預，依經驗法則，當較事後翻異之詞更為可信，從
        而本院乃認證人即共同被告丙○○初於警詢就被告乙○
        ○部分所為證述應較為可信，且核與諸般客觀情事相符
        ，堪認被告丙○○、乙○○確有共謀竊取原告所有次級
        晶體，嗣由被告丙○○先後於附表所示時間著手竊取原
        告所有次級晶體既遂之情事甚明。是被告乙○○空言否
        認並未行竊云云，應無足採。
      (3)按因故意或過失，不法侵害他人之權利者，負損害賠償
        責任；又數人共同不法侵害他人之權利者，連帶負損害
        賠償責任，民法第184 條第1 項前段及第185 條分別定
        有明文。又以自己共同犯罪之意思，事先同謀，而由其
        中一部分人實施犯罪之行為者，均為共同正犯，業經司
        法院大法官會議釋字第109 號解釋在案。從而2 人以上
        以共同犯罪之意思，事前同謀，推由其中部分之人實施
        ，其未參與實施之共謀者，非不能成立共同正犯（即學
        說上所謂之共謀共同正犯）。承前所述，被告乙○○、
        丙○○2 人事前既已共同謀議竊取原告所有次級晶體，
        縱令實際上僅推由被告丙○○負責行竊，被告乙○○仍
        難脫免共同行竊既遂之責。另佐以被告2 人迄今尚有20
        0 片次級晶體未能返還予原告，是依前揭說明，原告本
        於共同侵權行為之法律關係請求被告乙○○、丙○○連
        帶給付其所受6400元（200 片×32元＝6400元）之損害
        ，及自98年7 月2 日起至清償日止按年息5%計算之利息
        ，洵屬有據。
  五、綜前所述，原告依據共同侵權行為之法律關係請求被告丙
      ○○、乙○○連帶給付6400元，及自98年7 月2 日起至清
      償日止按年息5%計算之利息，為有理由，應予准許。
  六、此外，本件就被告丙○○部分乃本於被告認諾而為判決，
      且所命被告給付金額未逾50萬元，應依民事訴訟法第389
      條第1 項第1 款、第5 款規定依職權宣告假執行，又原告
      雖陳明願供擔保聲請假執行之宣告，惟其聲請不過僅係促
      請法院職權之發動，本院自無庸就其聲請為准駁之裁判，
      應予指明。
  七、本件事證已臻明確，兩造其餘主張陳述及所提證據方法，
      經本院斟酌後認均不足以影響本判決結果，自無逐一詳予
      論駁之必要，併此敘明。
  八、據上論結，本件原告之訴為有理由，依民事訴訟法第389
      條第1 項第1 款、第5 款、第85條第2 項，判決如主文。
中    華    民    國    99    年    2     月    8     日
                  民事第六法庭  法  官   陳明呈
以上正本係照原本作成。
如不服本判決，應於判決送達後20日內向本院提出上訴狀，同時
表明上訴理由（原判決所違背之法令及其具體內容或依訴訟資料
可認為原判決有違背法令之具體事實）；如已於本判決宣示後送
達前提起上訴者，應於判決送達後10日內補具上訴理由（均須按
他造當事人之人數附繕本）。
中    華    民    國    99    年    2     月    8    日
                                 書記官   劉音利
附表：
~T32
┌──┬─────────────┬┬──┬─────────────┐
│編號│時                      間││編號│時                      間│
├──┼─────────────┼┼──┼─────────────┤
│ 1  │96年8 月30日上午7 時40分許││ 24 │96年11月10日15時25分許    │
├──┼─────────────┼┼──┼─────────────┤
│ 2  │96年8 月31日15時43分許    ││ 25 │96年11月12日15時24分許    │
├──┼─────────────┼┼──┼─────────────┤
│ 3  │96年9月1 日13時53分許     ││ 26 │96年11月13日上午7 時2分許 │
├──┼─────────────┼┼──┼─────────────┤
│ 4  │96年9 月5 日15時46分許    ││ 27 │96年11月15日14時25分許    │
├──┼─────────────┼┼──┼─────────────┤
│ 5  │96年9 月18日上午7 時41分許││ 28 │96年11月17日15時24分許    │
├──┼─────────────┼┼──┼─────────────┤
│ 6  │96年9 月21日上午7 時34分許││ 29 │96年11月19日15時24分許    │
├──┼─────────────┼┼──┼─────────────┤
│ 7  │96年9 月24日16時6 分許    ││ 30 │96年11月20日15時29分許    │
├──┼─────────────┼┼──┼─────────────┤
│ 8  │96年9 月28日15時18分許    ││ 31 │96年11月21日15時42分許    │
├──┼─────────────┼┼──┼─────────────┤
│ 9  │96年9 月29日上午7 時42分許││ 32 │96年11月22日15時44分許    │
├──┼─────────────┼┼──┼─────────────┤
│ 10 │96年10月1 日14時17分許    ││ 33 │96年11月23日15時37分許    │
├──┼─────────────┼┼──┼─────────────┤
│ 11 │96年10月2 日上午7 時36分許││ 34 │96年11月24日15時19分許    │
├──┼─────────────┼┼──┼─────────────┤
│ 12 │96年10月5日15時29分許     ││ 35 │96年11月26日15時29分許    │
├──┼─────────────┼┼──┼─────────────┤
│ 13 │96年10月10日上午7時52分許 ││ 36 │96年11月27日15時56分許    │
├──┼─────────────┼┼──┼─────────────┤
│ 14 │96年10月12日15時24分許    ││ 37 │96年11月28日15時28分許    │
├──┼─────────────┼┼──┼─────────────┤
│ 15 │96年10月22日15時26分許    ││ 38 │96年11月30日14時47分許    │
├──┼─────────────┼┼──┼─────────────┤
│ 16 │96年10月25日15時34分許    ││ 39 │96年12月1 日15時22分許    │
├──┼─────────────┼┼──┼─────────────┤
│ 17 │96年10月29日15時20分許    ││ 40 │96年12月3 日15時17分許    │
├──┼─────────────┼┼──┼─────────────┤
│ 18 │96年10月31日13時17分許    ││ 41 │96年12月5 日15時18分許    │
├──┼─────────────┼┼──┼─────────────┤
│ 19 │96年11月1 日中午12時50分許││ 42 │96年12月6 日15時23分許    │
├──┼─────────────┼┼──┼─────────────┤
│ 20 │96年11月5 日14時16分許    ││ 43 │96年12月7 日15時21分許    │
├──┼─────────────┼┼──┼─────────────┤
│ 21 │96年11月6 日15時38分許    ││ 44 │96年12月8 日15時34分許    │
├──┼─────────────┼┼──┼─────────────┤
│ 22 │96年11月8 日上午7 時37分許││ 45 │96年12月11日16時30分許    │
├──┼─────────────┼┼──┼─────────────┤
│ 23 │96年11月9 日13時31分許    ││ 46 │96年12月12日15時33分許    │
└──┴─────────────┴┴──┴─────────────┘

司法院資訊處製作；財團法人民間司法改革基金會備份。
